臺灣臺中地方法院刑事判決　　　　 99年度中交簡上字第939號
上　訴　人　臺灣臺中地方法院檢察署檢察官
被　　　告　周彩鳳
上列上訴人因被告過失傷害案件，不服本院臺中簡易庭99年度中
交簡字第71號中華民國99年8月23日第一審簡易判決（聲請簡易
判決處刑案號：臺灣臺中地方法院檢察署98年度偵字第17846號
），提起上訴，本院管轄之第二審合議庭判決如下：
    主    文
上訴駁回。
    犯罪事實及理由
一、本案經本院合議庭審理結果，認第一審簡易判決，除原判決
    引用聲請簡易判決處刑書之記載，於犯罪事實第5行誤載「
    當時天候晴、夜間無照明」，應更正為「當時天候雨、夜間
    有照明」、原審判決書理由欄一(三)2.第14行告訴人於車禍後
    至健恩堂中醫聯合診所就診之日期誤載為「2月27日」，應
    更正為「2月23日」，及補充被告周彩鳳於本院審理時之自
    白為證據外，其認事、用法及量刑均無不當，應予維持，並
    引用本院第一審簡易判決書及原審判決所引臺灣臺中地方法
    院檢察署檢察官聲請簡易判決處刑書記載之犯罪事實、證據
    及理由（如附件）。
二、檢察官上訴意旨略以：被告尚未與告訴人蔡哲軒達成和解，
    原審所處刑度是否合於罪刑相當原則，尚有再行斟酌之必要
    ，並請斟酌調查告訴人於車禍前之看診紀錄，以證明告訴人
    先前並未曾因腰部受傷症狀而就診等語。惟查：
(一)、按刑法上之過失，其過失行為與結果間，在客觀上有相當因
    果關係始得成立。所謂相當因果關係，係指依經驗法則，綜
    合行為當時所存在之一切事實，為客觀之事後審查，認為在
    一般情形下，有此環境、有此行為之同一條件，均可發生同
    一之結果者，則該條件即為發生結果之相當條件，行為與結
    果即有相當之因果關係。反之，若在一般情形下，有此同一
    條件存在，而依客觀之審查，認為不必皆發生此結果者，則
    該條件與結果不相當，不過為偶然之事實而已，其行為與結
    果間即無相當因果關係（最高法院76年臺上字第192號判例
    意旨參照）。
(二)、原審判決中業已依據中國醫藥大學附設醫院函詢結果：無
    法判斷告訴人第五腰椎第一薦椎間盤突出究係何時罹病、
    證人即健恩堂中醫聯合診所傷科助理潘照方於原審審理時證
    述不知告訴人腰部有無作過電療，告訴人之前很胖、很壯，
    之前因打球腳扭傷，常到診所等語，並參酌卷附告訴人在
    健恩堂中醫聯合診所之病歷記載，及告訴人前於97年4月9日
    至同年10月7日至中國醫藥大學附設醫院至骨科門診之就診
    病歷資料等，認定本件告訴人所受第5腰椎第1薦椎間盤損傷
    凸出之傷害，並無法證明與本件車禍具因果關係，其所為推
    論，核與經驗法則、論理法則無違。
(三)、復觀之告訴人所提出之腰椎間盤突出症之相關資料（見原審
    卷第68至106頁）可知，該病產生之原因，包括退化性疾病
    、外傷、長期姿勢不良、摔倒、滑倒、車禍、老化、瞬間扭
    傷、彎腰搬重物、肥胖等，病因眾多，準此，一般人或因姿
    勢不良、或因運動傷害、或因偶搬重物不慎、或因體重過重
    等，均可能造成該疾病甚明，自難僅因車禍為可能病因之一
    ，即遽認告訴人所受第五腰椎第一薦椎間盤損傷凸出之傷害
    ，定係因車禍而引起，其理至明。
(四)、上訴人雖陳稱以往並無因腰部傷就醫之紀錄云云，然參以告
    訴人於本院審理時，陳稱：腰椎間盤突出必須一段時間才會
    顯現出來，第一時間照X光不會發現，是慢慢累積造成的等
    語（見本院卷第61頁），據此，告訴人於本件車禍發生前，
    縱無因腰部受傷就醫之紀錄，亦不代表本件車禍發生前絕無
    腰椎間盤突出之病因，衡情，亦有可能已存有病因，僅係尚
    未累積到病發之程度，致告訴人不知情而已，職是，益難逕
    認告訴人之腰椎間盤突出必係導因於本件車禍而造成。故上
    訴人主張調取告訴人車禍前之就診紀錄，以證明先前無因腰
    部傷就醫之紀錄乙節，本院認核無必要，併此敘明。
(五)、綜上所述，本案尚並無證據足資證明告訴人所指之前揭傷害
    ，與被告之車禍過失行為，有何因果關係存在，上訴人執此
    為由提起上訴，尚非有據。
三、關於刑之量定，係實體法上賦予法院得為自由裁量之事項，
    苟已斟酌刑法第57條各款所列情狀，而未逾越法定刑度，或
    濫用其權限，即不得任意指摘為違法，最高法院72年臺上字
    第6696號、75年臺上字第7033號判例均可參照。且在同一犯
    罪事實與情節，如別無其他加重或減輕之原因，下級審法院
    量定之刑，亦無過重或失輕之不當情形，則上級審法院對下
    級審法院之職權行使，原則上應予尊重（最高法院85年度臺
    上字第2446號判決參照）。核被告所為，係犯刑法第284 條
    第1項前段之過失傷害罪。原審認被告所為係犯刑法第284
    條第1項前段之過失傷害罪，並審酌本件車禍報案人或勤指
    中心轉來資料並未報明肇事人姓名，處理人員前往現場處理
    時，肇事人在場，並當場承認為肇事人，有臺中市○○○道
    路交通事故肇事人自首情形紀錄表在卷可憑（見98年度他字
    第2655號卷第24頁），被告符合自首要件，而援引刑法第62
    條前段規定減輕其刑，判處拘役30日，並諭知易科罰金之折
    算標準，其認事用法均無違誤，量刑亦屬妥適。至被告與告
    訴人是否達成和解，告訴人是否已獲得賠償，乃屬民事問題
    ，自難徒以此指摘原審判決有何違法失當之處，是原審依法
    判決，並未逾越法定刑度或濫用其權限，經核並無違誤。從
    而，檢察官提起本件上訴，難謂有理由，應予駁回。
據上論斷，應依刑事訴訟法第455條之1第1項、第3項、第36 8條
、第373條，判決如主文。
本案經檢察官康淑芳到庭執行職務。
中    華    民    國    100    年    1    月    14    日
              刑事第十六庭  審判長法  官  王世華
                                  法  官  楊欣怡
                                  法  官  蔡美華
上為正本係照原本作成。
本件不得上訴。
                                  書記官  謝惠雯
中    華    民    國    100   年    1     月    14    日
附錄論罪科刑法條
中華民國刑法第284條第1項
因過失傷害人者，處 6 月以下有期徒刑、拘役或 5 百元以下罰
金，致重傷者，處 1 年以下有期徒刑、拘役或 5 百元以下罰金
。